【裁判字號】    89,簡上,489
【裁判日期】    900323
【裁判案由】    給付價金
【裁判全文】
臺灣臺中地方法院民事判決  八十九年度簡上字第四八九號
    上  訴  人  甲○○
    被 上訴 人  乙○○
    訴訟代理人  丙○○
右當事人間給付價金事件，上訴人對中華民國八十九年九月十四日本院台中簡易庭八十九年
度中簡字第二三九九號第一審判決提起上訴，本院判決如左：
    主      文
上訴駁回。
第二審訴訟費用由上訴人負擔。
    事      實
甲、上訴人方面：
  一、聲明：原判決廢棄，被上訴人在第一審之訴及假執行之聲請均駁回。
  二、陳述：上訴人之阿姨（訴外人）楊麗華因有負債，故借用上訴人之名義向被上訴人購
      買土地及房屋，上訴人將身分證及印章交給楊麗華時，楊麗華有說要以上訴人的名義
      購買，買賣土地及房屋當時上訴人並未在場，不知買賣金額為多少，也未在買賣契約
      書上簽名，楊麗華願與被上訴人和解，但目前沒錢。
乙、被上訴人方面：
  一、聲明：駁回上訴。
  二、陳述：除與原審判決書所載者相同茲予引用外，補稱：買賣房屋時上訴人有來看過房
      子，之後也有去住，上訴人及楊麗華並無誠意還款。
  三、證據：援用原審之立證方法。
    理      由
一、本件被上訴人起訴主張：楊麗華以上訴人之名義，於民國（下同）八十八年六月八日，
    向被上訴人購買坐落台中市○○區○○段六０二地號土地應有部分一萬分之五十，及其
    上建物（建號二一二三，門牌號碼：台中市北屯區○○○路一八０號十樓），約定價款
    新台幣（下同）三百萬元（其中含銀行貸款二百萬元），並以上訴人名義簽訂「不動產
    買賣契約書」。系爭不動產買賣價金三百萬元扣除銀行貸款二百萬元後，其餘一百萬元
    雙方約定以現金給付，然於八十八年七月一日辦妥所有權移轉登記後，尚餘四十八萬元
    迄未給付，爰依買賣之法律關係訴請上訴人如數給付，及加給法定利息之判決。
二、上訴人則以：楊麗華因有負債，故借用伊之名義向被上訴人購買上述不動產，伊將身分
    證及印章交給楊麗華時，楊麗華有說要以伊的名義購買，買賣前揭不動產當時伊並未在
    場，不知買賣價款為多少，也未在買賣契約書上簽名，楊麗華願與被上訴人和解等語置
    辯。
三、經查被上訴人主張楊麗華以上訴人之名義，於八十八年六月八日，向其購買坐落台中市
    北屯區○○段六０二地號土地應有部分一萬分之五十，及其上建物（建號二一二三，門
    牌號碼：台中市北屯區○○○路一八０號十樓），依買賣契約約定，總價為三百萬元，
    辦妥所有權移轉登記後，上訴人尚餘四十八萬元迄未給付等事實，業據其提出不動產買
    賣契約書影本一件、支票影本五張、土地及建物謄本各一件為證，上訴人對此事實亦不
    爭執，自堪信為真實。上訴人雖以買賣房屋時未在場、不知買賣金額為多少、未在買賣
    契約書上簽名云云置辯，惟按代理人於代理權限內，以本人名義所為之意思表示，直接
    對本人發生效力，民法第一百零三條第一項定有明文。代理權之授與，因本人之意思表
    示而生效力，無須一定之方式，縱代理行為依法應以書面為之，而授與此種行為之代理
    權，仍不必用書面，最高法院四十四年台上字第一二九０號著有判例。本件上訴人既自
    承伊將身分證及印章交給楊麗華時，即知楊麗華要以伊之名義購買不動產，揆諸上開法
    條規定及判例意旨，上訴人既許楊麗華以其名義與人交易，自係授與楊麗華代理權，嗣
    楊麗華以上訴人之名義與被上訴人成立買賣契約，楊麗華並以上訴人所交付之印章於買
    賣契約上用印簽名，向被上訴人購買前開不動產，買賣契約應直接對上訴人發生效力，
    上訴人自屬系爭買賣契約之當事人，而訴外人楊麗華非本件買賣契約之主體，是依系爭
    買賣之法律關係，上訴人對被上訴人即負給付價金之義務，上訴人自不得以其未親自在
    契約上簽名為由，否認買賣契約之效力。至於楊麗華於購買系爭房地後，是否告知上訴
    人買賣金額為多少，此為楊麗華與上訴人間之內部關係，非外人所能得知，縱楊麗華未
    盡告知義務，此僅為楊麗華對上訴人之義務違反，上訴人自不得以此對抗被上訴人，是
    上訴人以其未在買賣契約書上親自簽名，楊麗華未告知買責價金等詞，拒絕給付價金，
    顯無理由。
四、綜右所述，本件被上訴人依買賣之法律關係請求上訴人給付四十八萬元及自起訴狀繕本
    送達翌日即八十九年八月十日起至清償日止，按年息百分之五計算之利息，並陳明願供
    擔保，請准宣告假執行，即無不合，應予准許。原審就此部分為上訴人敗訴之判決，核
    無不合，上訴論旨，指摘原判決此部分不當，求予廢棄改判，非有理由。
五、兩造其餘攻繫防禦方法及證據資料，與判決基礎不生影響，毋庸再予審酌，附此敘明。
六、據上論結，本件上訴為無理由，依民事訴訟法第四百三十六條之一第三項、第四百四十
    九條第一項、第七十八條判決如主文。
中        華        民        國   九十     年      三       月    二十三     日
                                    臺灣臺中地方法院民事第三庭
~B審判長法官  張瑞蘭
~B法      官  楊國精
~B法      官  涂秀玲
右為正本係照原本作成
本判決不得上訴。
中        華        民        國   九十     年      三       月    二十三     日
~B法院書記官


司法院資訊處製作；財團法人民間司法改革基金會備份。
